---
title: "Forest Health Data Analysis"
#PROYECTO: VICTORIA GALILEA MIRANDA LUNA¡[__]
format: html
editor: visual
---

```{r}
#| code-fold: true
#| label: load-packages
#| warning: false
#| message: false


library(tidyverse)
library(ggthemes)
library(RColorBrewer)
library(plotly)
library(pheatmap)
library(corrplot)
library(plotrix)
library(tastypie)

library(gplots)
library(ggmosaic)
library(treemapify)
library(ggridges)
library(ggalluvial)
library(scatterPlotMatrix)

library(readxl)
library(writexl)

library(kableExtra)
library(multcomp)
library(agricolae)
library(factoextra)
library(FactoMineR)

```

# Cargamos el conjunto de datos

```{r}
#| code-fold: true
datos <- read_csv("C:/Users/Lenovo/Documents/bioproject/forest_health_data_with_target.csv")
datos$Health_Status <- factor(datos$Health_Status, 
                               levels = c("Unhealthy", "Sub-healthy", "Healthy", "Very Healthy"))
glimpse(datos)


```

# Resumen estadístico

```{r}
#| code-fold: true

summary(datos)

```

# Distribución de la variable categórica: `Health_Status`

```{r}
#| code-fold: true

barplot <- ggplot(datos) +
  geom_bar(aes(Health_Status, fill=Health_Status), color="yellowgreen", show.legend = FALSE) +
  labs(
    title = "Gráfica de barras"
    #x = "Grupo", y = "Count",
    #fill = " "
  ) +
  scale_fill_brewer(palette = "Set1")+
  theme_bw()+
  theme(
    #legend.position="top",
    #legend.position = c(.95, .95),
    #legend.justification = c("right", "top"),
    #legend.box.just = "right",
    legend.title = element_text(size=13, face="bold"),
    legend.text = element_text(size=13),
    plot.title = element_text(size=15, face="bold"),
    plot.subtitle = element_text(size=13),
    axis.text.x=element_text(size=12),
    axis.text.y=element_text(size=12),
    axis.title.x = element_text(face="bold", size=13),
    axis.title.y = element_text(face="bold", size=13)
  )

barplot
```

# Distribución de variables cuantitativas

## Gráficas de densidad

```{r}
#| code-fold: true


num_var <- dplyr::select(datos, -Plot_ID, -Health_Status) |> names() 

for (hvar in num_var) {
grafica <- ggplot(datos)+
      geom_density(aes(eval(as.name(hvar)), fill=Health_Status), alpha=0.3, color='gray')+ 
        labs(x=hvar)+
        scale_fill_brewer(palette = "Set1")+
        theme_bw()
        print(grafica)
        
}



```

# Correlación

```{r}
#| code-fold: true

data_num <- dplyr::select(datos, -Plot_ID, -Health_Status)
#data_num <- data_num[complete.cases(data_num), ]  
cor_mat <- cor(data_num)
#cor_mat
```

```{r}
#| code-fold: true

pheatmap(cor_mat)
#corrplot(cor_mat)
corrplot(cor_mat, method = "color")
#corrplot(cor_mat, method = "color", order = "AOE")
#corrplot(cor_mat, method = "color", order = "FPC", type="lower")
```

# Relación entre variables numéricas y categórica

### Boxplots

```{r}
#| code-fold: true

for (val_y in num_var) {
  box_graf <- ggplot(datos)+
    geom_boxplot(aes(x=Health_Status, y=eval(as.name(val_y)), color = Health_Status), show.legend = FALSE)+
    geom_jitter(aes(x=Health_Status, y=eval(as.name(val_y)) ), color="yellow", alpha=0.5)+
    stat_summary(aes(x=Health_Status, y=eval(as.name(val_y))),fun.y=mean, geom="point", shape=20, size=5, color="violet", fill="purple") +
    labs(y=val_y)+
    theme_bw()
  
  print(box_graf)
}

```

# Heatmap

```{r}
#| code-fold: true



data_matrix <- datos |> dplyr::select(Latitude:Fire_Risk_Index) |> as.matrix()
dm_dim <- dim(data_matrix)
rownames(data_matrix) <- paste("ID", 1:dm_dim[1], sep="_")


row_annot <- dplyr::select(datos, Health_Status) |> as.data.frame()
rownames(row_annot) <- paste("ID", 1:dm_dim[1], sep="_")


mapa <- pheatmap(data_matrix, 
         border_color = NA, 
         scale = "column",
         clustering_distance_rows = "euclidean", 
         cutree_rows = 5,
         treeheight_col=10,
         clustering_distance_cols = "euclidean", 
         clustering_method = "ward.D2", 
         #color= hcl.colors(10, "Spectral"),
         #breaks = c(-3, 0, 3, 6, 9, 12, 15),
         drop_levels = TRUE,
         show_colnames = T, 
         show_rownames = F,
         annotation_row = row_annot)
         
         #,
         #annotation_colors = cond_color)

mapa

#ggsave("heatmap_1.jpg", mapa, scale=1, dpi = 320)
```

# PCA

## Preparación de datos

Conservar observaciones completas de las variables numéricas.

```{r}
#| code-fold: true

datos_numeric <- datos |> dplyr::select(Latitude:Fire_Risk_Index)

```

## Resultados

::: panel-tabset
### Eigenvalores y varianzas

```{r}
#| code-fold: true



PC_total <- prcomp(datos_numeric, scale.=TRUE, center=TRUE)

eig_total <- get_eigenvalue(PC_total)
eig_tabla <- data.frame(PC=paste0("PC",1:dim(eig_total)[1]), 
                        Eigenvalor=round(eig_total$eigenvalue,3), 
                        Varianza=round(eig_total$variance.percent,2), 
                        Var_acu=round(eig_total$cumulative.variance.percent,2))

kable(eig_tabla, align = "c", col.names = c("Componente", "Eigenvalor", "% varianza", "% varianza acumulada")) %>% kable_styling(c("striped", "hover"), full_width = F)%>% scroll_box(width="100%", height="300px", fixed_thead = TRUE)
```

### Scree plot

```{r}
#| code-fold: true
fviz_eig(PC_total, addlabels = TRUE, color="purple")
```

### Coeficientes (Loadings)

```{r}
#| code-fold: true
PC_coef <-data.frame(PC_total$rotation)
kable(PC_coef, align = "c") %>% kable_styling(c("striped", "hover"), full_width = F)%>% scroll_box(width="100%", height="300px", fixed_thead = TRUE)
```

### Contribución variables

```{r}
#| code-fold: true
fviz_pca_var(PC_total, col.var = "contrib", gradient.cols=c("#162", "#ffb600", "orange"))
```

### Contribución PC1

```{r}
#| code-fold: true
fviz_contrib(PC_total, "var", axes = 1)
```

### Contribución PC2

```{r}
#| code-fold: true
fviz_contrib(PC_total, "var", axes = 2)
```
:::

## Proyecciones

::: panel-tabset
### Biplot

```{r}
#| code-fold: true
fviz_pca_biplot(PC_total,
                geom.ind = "point",
                fill.ind = datos$Health_Status,
                pointshape = 21 ,
                pointsize = 2,
                alpha.ind=0.6,
                col.var = "black",
                #palette= ,
                label= "var",
                repel = TRUE   
  )
```

### Proyección

```{r}
#| code-fold: true
proy_scores <- fviz_pca_ind(PC_total,
             pointsize = 2,
             habillage =datos$Health_Status,
             #addEllipses = TRUE,
             label= "var",
            repel = TRUE 
  )

ggplotly(proy_scores)
```
:::

# LDA

```{r}
#| code-fold: true

data_lda <- datos |> dplyr::select(-Plot_ID)

lda_tx <- lda(Health_Status~.,data=data_lda)
lda_coef <- data.frame(varnames=rownames(coef(lda_tx)), coef(lda_tx))
#lda_coef$valor <- gsub("<", "", datos_prev_num$valor)
prediction_group <- lda_tx |> predict(data_lda)
lda_acc <-  mean(prediction_group$class==unname(as_vector(data_lda$Health_Status))) 
lda_data <- cbind(data_lda, prediction_group$x, prediction_group$posterior, pred_group= prediction_group$class)

```

```{r}
#| code-fold: true

lda_data_graf <- lda_data
lda_plot <- ggplot(lda_data_graf, aes(x=LD1, y=LD2))+
    geom_point(aes(fill=Health_Status), shape=21, color="black", size=5)+
  #  scale_fill_manual(values = my_colors)+
    theme_light()+
  #geom_text(data=data.scores,aes(x=NMDS1,y=NMDS2,label=site),size=6,vjust=0) + 
  scale_fill_manual(values=c("Unhealthy"="blue","Sub-healthy"="violet", "Healthy" = "yellowgreen", "Very Healthy"="deeppink"))+
  labs(x= "LD1", 
       y= "LD2", fill=" ")+
    #theme_bw()+
    theme(
      plot.title = element_text(size=14),
      axis.text.x=element_text(size=14),
      axis.text.y=element_text(size=14),
      axis.title.x = element_text(face="bold", size=15),
      axis.title.y = element_text(face="bold", size=15),
      legend.text = element_text(size=15),
      legend.background  = element_rect(colour = "transparent", fill = "transparent")
    )

ggplotly(lda_plot)


```
